臺灣臺北地方法院刑事判決　　　　　　　95年度訴字第1671號
公　訴　人　臺灣臺北地方法院檢察署檢察官
被　　　告　丙○○
指定辯護人　本院公設辯護人甲○○
上列被告因違反毒品危害防制條例案件，經檢察官提起公訴（94
年度偵字第11557號），本院判決如下：
    主  文
丙○○幫助販賣第二級毒品，處有期徒刑貳年。
    事  實
一、乙○○（通緝中）明知甲基安非他命屬毒品危害防制條例管
    制之第二級毒品，依法不得販賣，竟基於販賣第二級毒品甲
    基安非他命之犯意，於民國95年6 月24日，接獲己○○之電
    話而應允販賣新臺幣（下同）2 千元之甲基安非他命與己○○。嗣於同日下午2 時30分許，己○○與戊○○搭乘丁○○
    駕駛之5528-GM 號自用小客車，至臺北市松山區○○○路○
    段250 巷2 弄26號前即獨自下車。適乙○○之友人丙○○在
    上址4 樓乙○○租屋處，亦明知甲基安非他命為毒品危害防
    制條例所管制第二級毒品，依法不得販賣，竟基於幫助販賣
    第二級毒品甲基安非他命之犯意，依乙○○之指示，將乙○○販賣與己○○之甲基安非他命1 包（毛重1 公克，驗餘淨
    重0.75公克），在臺北市松山區○○○路○ 段250 巷2 弄26
    號前交與己○○，並代為收受價金2 千元後，當場為埋伏員
    警查獲，並扣得上述甲基安非他命1 包及現金2 千元。
二、案經臺北市政府警察局松山分局報告臺灣臺北地方法院檢察
    署檢察官偵察起訴。
    理  由
壹、程序部分
一、本案認定犯罪事實之證據，除下列所述以外，其餘證據資料
    之證據能力，檢察官、被告及辯護人均不爭執，合先說明。
二、按「被告以外之人於審判中有下列情形之一，其於檢察事務
    官、司法警察官或司法警察調查中所為之陳述，經證明具有
    可信之特別情況，且為證明犯罪事實之存否所必要者，得為
    證據：一、死亡者。二、身心障礙致記憶喪失或無法陳述者
    。三、滯留國外或所在不明而無法傳喚或傳喚不到者。四、
    到庭後無正當理由拒絕陳述者。」，刑事訴訟法第159 條之
    3 定有明文。本案被告及其辯護人主張共同被告乙○○及證
    人己○○之警詢筆錄無證據能力。惟查：
（一）乙○○之警詢筆錄，經本院勘驗警詢錄音帶結果，內容和
      警詢筆錄之記載大致相符，且乙○○之語氣平常，陳述自
      然，並無中斷之情形，此有本院96年5 月31日勘驗筆錄在
      卷可稽，乙○○並於偵查中供稱並無遭受刑求，亦未遭員
      警以強暴、脅迫之方式配合陳述（偵查卷第231 頁），是
      難認有何遭受不正詢問之情事，其供述應認具有可信之特
      別情況，而為證明被告犯罪事實所必要，且乙○○於本院
      審理中經依法傳、拘未到，已遭通緝，有通緝書1 紙附本
      院卷可稽，核與前揭法條第3 款規定相符，得為本案之證
      據。
（二）又己○○於警詢中所為之陳述，核與乙○○於警詢中之供
      述相符，且係甫遭逮捕後所述，距案發時間較短，記憶當
      更為清晰，且經警第一次提示相關證物加以詢問，證人尚
      無時間思考如何匿、飾、增、減，亦無與被告勾串供詞之
      機會，動機較為純正，並於偵查中供稱警詢時未遭刑求（
      偵查卷第215 頁），是其於警詢時之陳述，應具有較可信
      之特別情況，而為證明被告之犯罪事實存在所必要，且己○○經本院依法傳、拘未到，有送達證書及拘提未獲報告
      書在卷可稽，核與前揭法條第3 款規定相符，應認具有證
      據能力。
貳、實體部分
一、訊據被告固坦承有於94年6 月24日，在臺北市松山區○○○
    路○ 段250 巷2 弄26號4 樓，依乙○○之指示，將甲基安非
    他命1 包，持往上址之一樓交與己○○，並代為收受價金2
    千元之事實，惟否認有何幫助販賣甲基安非他命之犯行，辯
    稱：伊不知乙○○給己○○的甲基安非他命是免費的還是收
    錢的，己○○給伊的2 千元是積欠乙○○的手機費等語，經
    查：
（一）被告依乙○○之指示，於上述時、地將扣案之甲基安非他
      命1 包交與己○○，並收取現金2 千元之事實，業據被告
      於本院坦承不諱，核與共同被告乙○○、證人己○○於警
      詢時之證述相符，且扣案之白色透明晶體1 包，經以氣相
      層析/ 質譜分析法鑑驗後，確檢出第二級毒品甲基安非他
      命成份無訛，此有臺北市政府警察局94年11月22日北市鑑
      毒字第649 號鑑驗通知書（偵查卷第246 頁）在卷可稽。
      復有現金2 千元扣案可佐，是此部分之事實堪以認定。
（二）被告丙○○雖於本院辯稱不知收取之現金2 千元為交付甲
      基安非他命之對價等語。然查，依共同被告乙○○於警詢
      供述：「（警方查扣之不法證物用途為何？）安非他命毒
      品是用來自己施用還有販賣。... 我都是以一包0.5 公克
      重、價格新臺幣1 千元的代價賣給他們。（前述警方於己○○身上查獲安非他命毒品1 小包，你是否知道毒品為何
      人所有？）是我賣給己○○的。該包安非他命毒品我是以
      新臺幣2 千元代價賣給己○○的。是己○○撥打我持用之
      0000000000號行動電話說要拿2 千元的東西，我叫他到我
      住處樓下打給我，等到己○○到我住處樓下撥打我的電話
      的時候，是丙○○接起電話並聽從我的指示將安非他命毒
      品1 小包交給己○○，並跟己○○收取新臺幣2 千元。」
      （見偵查卷第7 頁）等語；證人己○○於警詢時證述：「
      我是於94年6 月24日下午2 時30分在臺北市○○○路○ 段
      250 巷2 弄26號前向丙○○購買安非他命2 千元，交易時
      為警查獲。我是打0000000000號向乙○○要購買2 千元之
      安非他命。我電話與乙○○聯絡後，就請朋友丁○○及其
      姐夫戊○○駕駛5528-GM 自小客車前來取貨，丙○○是乙○○派來送貨的。（警方查獲之安非他命淨重為何？）毛
      重是1 公克。」（見偵查卷第14頁）等語，以及證人戊○○於本院具結證述：「（當天你是從何處出發？）內湖三
      總醫院出發，載朋友去交易毒品，但是那個人我不認識，
      我只認識丁○○，那個朋友是丁○○的朋友，還有載他朋
      友的女兒，還不會走路，朋友的名字我不知道。（你如何
      知道丁○○那個朋友是要去交易毒品？）他們有在車上講
      ，那個朋友要幫我跟丁○○2 人拿安非他命，我之前有被
      勒戒，丁○○沒有被勒戒。我跟丁○○是第一次去拿毒品
      就被抓了，我在台東坐飛機上來臺北，我在台東用完安非
      他命要來臺北順便拿安非他命就被抓了，丁○○有沒有用
      我不知道，幫我拿安非他命的朋友有無要自己施用我就不
      知道了。（你跟丁○○拿多少錢請朋友幫你們拿安非他命
      ？）1 人1 千元，共2 千元，在車上已經先交給他了，但
      還沒有拿到安非他命就被抓了。（2 千元都是你出的，還
      是1 人出1 千元？）1 人出1 千元。」等語，足認被告向
      己○○收取之現金2 千元，確係乙○○販賣甲基安非他命
      之對價無訛，參以甲基安非他命為違禁物，市價非微且不
      易取得，乙○○、己○○復均未供稱扣案之現金係己○○
      清償乙○○之手機費，則被告既於交付毒品之同時收取現
      金，衡情當知為己○○購買毒品之對價。被告上述辯解，
      顯係事後卸責之詞，不足採信。
（三）綜上所述，本案事證明確，被告幫助販賣第二級毒品犯行
      ，洵堪認定，應予依法論科。
二、按被告行為後，刑法業於94年2 月2 日修正公布，95年7 月
    1 日起施行，其中第56條關於連續犯之規定已刪除，並修正
    第2條 、第28條、第33條、第38條、第55條等規定。按行為
    後法律有變更者，適用行為時之法律，但行為後之法律有利
    於行為人者，適用最有利於行為人之法律，修正後刑法第2
    條第1 項定有明文。此條規定係規範行為後法律變更所生新
    舊法律比較適用之準據法，本身尚無新舊法比較之問題，於
    新法施行後，應一律適用新法第2 條第1 項之規定，為「從
    舊從輕」之比較，先予敘明。再按本次法律變更，比較時應
    就罪刑有關之共犯、未遂犯、想像競合犯、牽連犯、連續犯
    、結合犯，以及累犯加重、自首減輕暨其他法定加減原因（
    如身分加減）與加減例等一切情形，綜其全部罪刑之結果而
    為比較（最高法院95年5 月23日95年度第8 次刑庭會議決議
    參照）。經查：
（一）修正後刑法第33條第5 款規定罰金刑為新臺幣1 千元以上
      ，以百元計算之，而修正前則規定罰金為1 元以上，且以
      銀元為計算單位，經依現行法規所定貨幣單位折算新臺幣
      條例第2 條規定折算後，罰金刑則為新臺幣3 元以上，經
      比較新、舊法之結果，修正前之法律較有利於行為人。
（二）新修正刑法第30條關於幫助犯之規定，係將「從犯」名稱
      修正為「幫助犯」，及配合同法第28條規定，確認幫助犯
      之限制從屬性，將法律用語由「幫助他人犯罪者」，修正
      為「幫助他人實行犯罪行為者」，惟幫助犯之限制從屬性
      說於本次修正前為學說及實務之通說，故此修正並無實質
      上變更，不屬刑罰法律之變更。
（三）又修正前刑法第59條規定，犯罪之情狀可憫恕者，得酌量
      減輕其刑，而新修正刑法第59條規定犯罪之情狀顯可憫恕
      認科以最低刑仍嫌過重者，得酌量減輕其刑，增列文字將
      適用條件予以明文化，非屬法律之變更，尚無新舊法比較
      問題。
（四）據上，就上開各項條件綜其全部比較結果，以修正前條文
      對被告為有利。整體比較適用結果，除前揭（二）、（三
      ）以外，應依刑法第2 條第1 項前段規定，適用有利於被
      告之修正前規定以為論處。
四、按甲基安非他命係毒品危害防治條例第2 條第2 項第2 款所
    定之第二級毒品。被告係基於幫助乙○○販賣毒品之意思而
    依乙○○之指示代乙○○交易第二級毒品甲基安非他命，且
    未獲得任何利益，核其所為，係犯刑法第30條第1 項、毒品
    危害防治條例第4 條第2 項之幫助販賣第二級毒品罪，被告
    之幫助犯行，應依刑法第30條第2 項規定按正犯之刑減輕其
    刑。再查被告因受損友牽連，不幸涉及本案，且未因前開幫
    助販賣毒品之行為而獲有任何利益，其幫助販賣第二級毒品
    之對象為一人，次數僅有一次，所查獲之第二級毒品安非他
    命數量亦甚微，且被告犯後部分坦承犯行，年紀尚輕，本罪
    之法定最輕本刑為七年以上有期徒刑，情輕而法重，在客觀
    上足以引起一般同情，本院基於衡平原則，認為處以法定最
    輕刑度尤嫌過重，是其犯罪之情狀顯堪憫恕，爰依刑法第59
    條之規定，酌減其刑，並遞減之。爰審酌被告已覓得正當工
    作，有在職證明書1 紙在卷可稽，惟被告幫助他人販賣毒品
    ，助長毒品散布及施用毒品歪風，亦屬殘害他人身心之惡行
    ，衡以其幫助販賣之毒品種類、數量、次數，及本件犯罪動
    機、目的、手段、犯後態度等一切情狀，量處如主文所示之
    刑。
五、末以，幫助犯係指就他人之犯罪加以助力，使其易於實施之
    積極的或消極的行為而言。其犯罪態樣與實施犯罪之正犯有
    異，其所處罰者，乃其提供助力之行為本身，而非正犯實施
    犯罪之行為。因此幫助犯不適用責任共同之原則，對正犯所
    有供犯罪所用或因犯罪所得之物，勿庸併為沒收之宣告（最
    高法院88年度台上字第6234號、91年度台上字第5583號判決
    意旨參照），是扣案之被告幫助乙○○販賣毒品予己○○之
    所得2 千元及所用之毒品甲基安非他命1 包，均不宣告沒收
    。且因乙○○尚未到案，該毒品仍為乙○○販賣毒品犯行之
    證據，暫不諭沒收銷燬，附此敘明。
據上論斷，應依刑事訴訟法第299 條第1 項前段，毒品危害防治
條例第4 條第2 項，刑法第2 條第1 項前段、第11條前段、第30
條、第59條，判決如主文。
本案經檢察官黃紋綦到庭執行職務
中　　華　　民　　國　　96　　年　　7 　　月　　23　　日
　　　　　　　　　刑事第三庭  審判長法　官　黃雅芬
　　　　　　　　　　　　　　　　　　法　官　王幸華
  　　　　　　　　　　　　　　　　　法　官　胡宗淦
以上正本證明與原本無異。
如不服本判決，應於判決送達後10日內，向本院提出上訴狀。
　　　　　　　　　　　　　　　　　　書記官　張耀鴻
中　　華　　民　　國　　96　　年　　7 　　月　　24　　日
附錄法條：
毒品危害防制條例第4條
製造、運輸、販賣第一級毒品者，處死刑或無期徒刑；處無期徒
刑者，得併科新臺幣 1 千萬元以下罰金。
製造、運輸、販賣第二級毒品者，處無期徒刑或 7 年以上有期徒
刑，得併科新臺幣 7 百萬元以下罰金。
製造、運輸、販賣第三級毒品者，處 5 年以上有期徒刑，得併科
新臺幣 5 百萬元以下罰金。
製造、運輸、販賣第四級毒品者，處 3 年以上 10 年以下有期徒
刑，得併科新臺幣 3 百萬元以下罰金。
製造、運輸、販賣專供製造或施用毒品之器具者，處 1 年以上 7
年以下有期徒刑，得併科新臺幣 1 百萬元以下罰金。
前五項之未遂犯罰之。
